【裁判字號】    98,財管,97
【裁判日期】    990126
【裁判案由】    選任財產管理人
【裁判全文】
臺灣臺北地方法院民事裁定              98年度財管字第97號
聲  請  人  甲○○
財產管理人  財政部國有財產局臺灣北區辦事處
法定代理人  陳文龍
上列聲請人聲請選任失蹤人林思謨、林思嚴財產管理人事件，本
院裁定如下：
    主    文
選任財政部國有財產局臺灣北區辦事處為失蹤人林思謨（男，日
據時期明治四十一年二月十日生，日據時期設籍臺北州臺北市下
奎府町一丁目二百五十六番地）、林思嚴（男，日據時期明治四
十三年十二月七日生，日據時期設籍臺北州臺北市下奎府町一丁
目二百五十六番地）之財產管理人。
聲請程序費用新臺幣壹仟元由聲請人負擔。
    理    由
一、按失蹤人失蹤後，未受死亡宣告前，其財產之管理，依非訟
    事件法之規定，民法第十條定有明文。次按「失蹤人未置財
    產管理人者，其財產管理人依下列順序定之：一、配偶。二
    、父母。三、成年子女。四、與失蹤人同居之祖父母。五、
    家長。」，非訟事件法第一百零九條第一項定有明文。再按
    失蹤人未置財產管理人，又不能依前揭非訟事件法第一百零
    九條第一項規定定其財產管理人時，法院得因利害關係人或
    檢察官之聲請，選任財產管理人，非訟事件法第一百零九條
    第二項定有明文。復按依民法第八條之規定，失蹤人失蹤屆
    滿一定年限後，利害關係人或檢察官即得聲請為死亡宣告，
    而依民法第一千一百八十五條規定，無繼承人承認繼承，其
    遺產於清償債權，並交付遺贈物後，如有賸餘，歸屬國庫。
    又國有財產法第二條第一項規定：「國家依據法律規定，或
    基於權利行使，或由於預算支出，或由於接受捐贈所取得之
    財產，為國有財產。」，同法第九條規定：「財政部承行政
    院之命，綜理國有財產事務。」、「財政部設國有財產局，
    承辦前項事務，其組織以法律定之。」。
二、本件聲請意旨略以：聲請人為台北縣鶯歌鎮○○○段二七四
    之一地號土地之共有人，應有部分一○五分之二九，失蹤人
    林思謨、林思嚴亦為前揭土地之共有人，該二人於日據時期
    原設籍臺北市宮前町百拾九番地，後遷移至臺北州臺北市下
    奎府町一丁目二百五十六番地林順義戶內，即返回廈門，嗣
    後音訊全無，下落不明已達六十多年，因該二人所留下前揭
    土地應有部分無法處分，致土地閒置，又無法定之財產管理
    人，故聲請人基於利害關係人身分，聲請為該二人選任財產
    管理人，以利共有土地之處分。
三、經查：(一)聲請人主張之事實，業據提出日據時期戶籍謄本二
    份、戶政機關函影本二份、土地謄本一份為證，且經本院查
    詢結果，並無失蹤人林思謨、林思嚴之死亡宣告事件，該二
    人仍屬失蹤人之身分，且欠缺非訟事件法第一百零九條第一
    項規定之法定財產管理人，從而聲請人主張該二人名下土地
    應有部分無法處分，必須選任失蹤人財產管理人加以管理，
    足堪信為真實；(二)鑑於將來若利害關係人或檢察官聲請對該
    二位失蹤人為死亡宣告成立，若無該二人繼承人承認繼承，
    其遺產於清償債權，並交付遺贈物後，如有賸餘，歸屬國庫
    ，從而國有財產局依前揭國有財產法第九條之規定，對失蹤
    人之財產具有期待利益，而本院向財政部國有財產局臺灣北
    區辦事處函詢結果，該處覆函「請秉權卓處」，並無反對意
    見，故選任財政部國有財產局臺灣北區辦事處為林思謨、林
    思嚴之財產管理人。
四、依非訟事件法第二十一條第一項前段，裁定如主文。
中    華    民    國    99    年    1     月    26    日
                            家事法庭法  官  文衍正
以上正本證明與原本無異
如不服本裁定應於送達後10日內向本院提出抗告狀，並繳納抗告
費新臺幣1,000元。
中    華    民    國    99    年    1     月    26    日
                                    書記官  陳俐妙

司法院資訊處製作；財團法人民間司法改革基金會備份。
